臺北高等行政法院判決
                                       99年度簡字第849號
原      告　張淑惠
被      告　勞工保險局
代　表　人　陳益民（總經理）住同上
訴訟代理人  劉月萍
　　　　　　李麗珍
上列當事人間勞保事件，原告不服行政院勞工委員會中華民國99
年11月8日勞訴字第0990019536號訴願決定，提起行政訴訟，本
院判決如下：
    主  文
原告之訴駁回。
訴訟費用由原告負擔。
　　事實及理由
一、程序事項：本件兩造係因勞保事件涉訟，其標的金額為新臺
    幣（下同）244,960 元，係在40萬元以下，依行政訴訟法第
    229 條第1 項第3 款規定，應適用簡易訴訟程序，另依同法
    第233 條第1 項規定，不經言詞辯論逕行判決，合先敘明。
二、事實概要：本件原告前以立電股份有限公司為投保單位，加
    入勞工保險為被保險人，民國（下同）99年3 月5 日原告以
    其因頸椎脫位為由，檢據證明文件，申請被告發給失能給付
    。案經被告審查，其於95年10月間已因同一部位失能，請領
    98年1 月1 日施行前之殘廢給付標準表第53項第7 等級（相
    當於現行失能給付標準附表第8-1 項第7 等級，為脊柱障害
    之最高等級）殘廢給付在案；原告此次申請其失能程度仍符
    合失能給付標準附表第8-1 項第7 等級，因失能等級並未提
    高，不符勞工保險條例第55條第1 項規定，乃以99年3 月17
    日保給殘字第09960167170 號函（下稱原處分）核定所請失
    能給付應不予給付。原告不服，向勞工保險監理委員會申請
    審議，亦經該會於99年6 月3 日以99保監審字第1290號審定
    書（下稱爭議審定）審定申請審議駁回後，提起訴願亦經決
    定駁回，遂提起本件行政訴訟。
三、本件原告起訴主張：
  (一)原告自發病時起，即在行政院退除役官兵委員會臺北榮民總
    醫院（下稱榮民總醫院）就醫，病名為類風濕性關節炎，相
    關說明榮民總醫院全有紀錄可查，原告亦一直被當成白老鼠
    ，受施用各種新藥，期望病情不要再惡化，甚至打外國已核
    准的須自費一次18萬元之藥劑，以控制自己之病情。原告於
    94年間向被告申請殘廢給付，當時頸椎第1 、2 關節並未壞
    死，被告給付最高等級之殘廢給付，現更改為失能給付。但
    原告於96年第1 、2 頸椎壞死，需用鈦鋼釘來固定，亦至榮
    民總醫院施行手術，自費負擔20多萬元。第2 次至98年2 月
    第3 、4 頸椎亦壞死，需由第2 至第5 頸椎相連用人造骨頭
    與螺栓鋼柱固定。人造骨頭與螺栓鋼柱亦需自費，全民健康
    保險並不給付，二次費用近50萬元，又無法上班需請看護，
    一家人所費人力、物力，是被告未看到之事實。被告以原告
    不再麻痛為由而拒絕，對於原告之病情，如98年左手因病造
    成手韌帶斷，至榮民總醫院手術復原，而右手亦變形只能用
    湯匙進食等病歷資料未予審酌，亦非被告所謂無手肢體麻痺
    及肌肉萎縮之神經症狀現象之說。如需再補資料原告願向榮
    民總醫院再度申請X 光片及診斷書為證。
  (二)原告不服之處，是一次殘廢給付便是最高上限，原告受領給
    付之後、病情更加急化，不也是另一種等級嗎？難道要直到
    壞死或著死亡才支付嗎？被告依行為時殘廢給付標準表53項
    第7 等級（相當於現行失能給付標準附表第8-1 項第7 等級
    ），被告亦承認符合標準，故原告所要求並非最高等級，因
    原告的病源是失能，但當時仍能用之。現第1-5 頸椎柱已壞
    死，除壞死頸椎柱部分外，尚有左腳更換人工關節，而右手
    更在變形中，只可用湯匙飲食，意味著現已如此嚴重，若不
    能申請，更別提以後會更惡化。故以原告退休前之可理賠金
    ，依原告投保金額40,100來算應可申請理賠約244,960 元（
    原告日薪1,336.7 ×440 天= 58 8,148元，故申請部分應為
    588,148 －343,188 = 244,960 元）等語。
  (三)訴之聲明：1.原處分、爭議審定及訴願決定均撤銷。2.請判
    命被告就原告99年3 月5 日之申請失能給付事件，作成244,
    960 元之失能給付予原告之行政處分。3.訴訟費用由原告負
    擔。
四、被告則以下列各情置辯：
　(一)原告於99年3 月5 日因頸椎脫位申請失能給付案，其於95年
    10月間已因同一部位失能，按行為時「殘廢給付標準表」第
    53項第7 等級（相當於現行失能給付標準附表第8-1 項第7
    等級）殘廢給付在案。此次申請，經被告據所送榮民總醫院
    99年3 月1 日出具之失能診斷書、病歷資料及光碟片審查，
    其失能診斷書載，失能部位為「頸椎」，頸椎固定融合5 個
    椎體，活動範圍為30度，並遺存畸形，依前揭規定，原告失
    能程度仍符合失能給付標準附表第8-1 項第7 等級（為脊柱
    失能之最高等級），因失能等級並未提高，被告以原處分核
    定所請失能給付不予給付。
  (二)原告主張其所患病情加重，現已壞死影響第1-5 頸椎，應可
    符合較原核定第7 等級更高之等級一節，依勞工保險失能給
    付標準「軀幹─脊柱畸形或運動失能」失能審核1 規定略以
    ：脊柱失能者，對於勞動能力之喪失程度，不應拘執於脊柱
    椎骨個別之損傷程度作個別判斷，應比照神經失能等級之審
    定原則作「綜合性」審查等情。
  (三)原告於95年10月間已因同一部位失能，請領殘廢給付在案，
    此次申請，案經勞工保險監理委員會特約專科醫師審查，認
    為原告失能程度仍符合第8-1 項第7 等級，因失能等級並未
    提高，不符前揭請領規定，被告核定不予給付，應無不當。
    至原告主張「本人壞死之部分除頸椎之外尚有左腳更換人工
    關節，右手變形」一節，惟據榮民總醫院出具之失能診斷書
    載，失能部位為「頸椎」，並無其他部位失能之記載，此部
    分亦與規定未合等語，並聲明求為判決駁回原告之訴。
五、本件事實概要欄所載之事實，為兩造所不爭執。歸納兩造之
    陳述，兩造之爭點為：被告以原告所患頸椎脫位申請失能給
    付等級未提高，拒絕原告再申請之勞保失能給付，是否有理
    由？茲分述如下：
  (一)按勞工保險條例第55條第1 項規定：「被保險人之身體原已
    局部失能，再因傷病致身體之同一部位失能程度加重或不同
    部位發生失能者，保險人應按其加重部分之失能程度，依失
    能給付標準計算發給失能給付。但合計不得超過第1 等級之
    給付標準。」。依此，已領取身體同一部位失能給付，如再
    為申請，須失能加重程度按行政院勞工委員會於97年12月25
    日發布之「勞工保險失能給付標準」審核失能程度是否加重
    。前開標準附表第8-1 項規定：「脊柱遺存顯著畸形或顯著
    運動失能者」為第7 失能等級，該級對於失能審核判斷表示
    略以：「脊柱為保持體位之支柱，其有遺存運動失能、畸形
    失能或荷重失能者，對於勞動能力之喪失程度，不應拘執於
    脊柱椎骨個別之損傷程度作個別判斷，應比照神經失能等級
    之審定原則作綜合性的審查。另同表失能審核「..六、(一)脊
    柱遺存畸形同時併存運動失能者，兩者均屬同一種類之失能
    不得合併提高等級，應按其中較重者定其等級。(二)脊柱畸形
    且有因脊髓之壓迫而致四肢麻痺他覺可以證明者，脊柱畸形
    與四肢痲痺可以合併提高等級。(三)脊柱運動失能或畸形失能
    與第8-4 項鎖骨等之體幹骨畸形失能同時併存時，因失能種
    類不同，可以合併提高等級。」等。
  (二)查本件原告已於95年8 月11日以罹患類風濕性關節炎頸椎第
    一、二節脫位為由，向被告申請殘廢給付（現修正為失能給
    付），經被告審核後，依行為時殘廢給付標準表第53項第7
    等級（相當於現行失能給付標準附表第8-1 項第7 等級）殘
    廢給付343,188 元，有原告之申請書及被告之殘廢給付受理
    編審清單可按（附於處分卷第3-16頁）。原告於99年3 月1
    日再次申請失能給付，提出失能診斷書、病歷資料及光碟片
    等件（附於處分卷第17-30 頁）為證；惟經被告及專科醫師
    審核，以失能等級並未提高，不符勞工保險條例第55條第1
    項規定駁回原告之申請。嗣經爭議審定亦以：原告在榮民總
    醫院行內固定手術，其內固定物位置正常，且無肢體麻痺和
    肌肉萎縮之神經症狀，失能程度仍符合第8-1 項7 等級等情
    ，而駁回原告之審議申請，亦有爭議審議書可按（附於爭議
    審定卷）。被告以原告再次申請之失能給付，與先前殘廢給
    付標準比較，認失能程度未增加而不為給付，於法並無不合
    。
  (三)原告雖於本件主張：第1 次申請之給付非最高等級，當時其
    第1-5 頸椎柱仍能使用，但現已壞死，而原告左腳更換人工
    關節，左手變形中，病情惡化，應算係另一等級，被告應另
    為給付等情。然依原告99年3 月1 日失能診斷書所附榮民總
    醫院醫師就原告失能判斷：頸椎第1-5 椎體脫位、屈曲15度
    、伸展15度、活動範圍30度、脊柱遺存畸形等語，並未判定
    原告脊柱遺存畸形達到「明顯變形」程度，即失能給付標準
    表所列「..前述明顯變形係指符合下列情況之一者：1.單節
    椎體因骨析導致椎體高度喪失50% 以上者。2.椎體滑脫25%
    以上者（第一度以上）。3.脊柱側彎30度以上者。4.脊柱前
    傾(kyphosis)50度以上者。」等情，亦即醫師未判定原告第
    1-5 頸椎達到「明顯變形」，亦未表示壞死；此與原告第1
    次申請書所附身體障害關節活動範圍度數表「脊椎屈曲30度
    、活動範圍30度」等比較，可認原告在後申請同一部位頸椎
    並未達於失能增加之程度，而原告亦未提出其他足以改變原
    處分及爭議審議審核之證據證明；至原告所稱其手部變形等
    情，應此非原申請失能給付範圍，且原告所附醫師診斷證明
    ，亦未就此出具診斷證明，是其主張上情，尚不足採。
六、綜上所述，原告雖主張其身體同一部位失能程度加重，被告
    應再發給失能給付等情，被告以原處分核定不予給付，於法
    並無違誤，訴願決定遞予維持，亦無不合，原告訴請判決如
    其聲明所示，為無理由，應予駁回。
七、據上論結，本件原告之訴為無理由，爰依行政訴訟法第98條
    第1 項前段，判決如主文。
中　　華　　民　　國　　100　 年　　4　　 月　　29　　日
　　　　　　　　　臺北高等行政法院第五庭
                            　 　　 法  官　李維心
上為正本係照原本作成。
本件以訴訟事件所涉及之法律見解具有原則性者為限，始得於本
判決送達後20日內向本院提出上訴狀並表明上訴理由，如已於本
判決宣示後送達前提起上訴者，應於判決送達後20日內補具上訴
理由（均按他造人數附繕本），且經最高行政法院許可後方得上
訴。
中　　華　　民　　國　　100　 年　　4　　 月　　29　　日
 　　　　　　　　　　　　　 　　　　書記官　何閣梅